臺灣屏東地方法院民事判決
　　　　　　　　　　　　　　　　　　　110年度訴字第374號
原　　　告　吳周全　
　　　　　　吳政隆　
共　　　同
訴訟代理人　鄭美月　
被　　　告　蔡景雲　


上列當事人間請求拆屋還地事件，本院於民國110 年11月18日言
詞辯論終結，判決如下：
    主      文
被告應將坐落屏東縣○○鎮○○段000地號土地如附圖所示編號A
部分面積23平方公尺上之建物拆除，並將土地返還原告吳周全。
被告應將坐落屏東縣○○鎮○○段000○0地號土地如附圖所示編
號B部分面積0.5平方公尺上之建物拆除，並將土地返還原告吳政
隆。
訴訟費用由被告負擔。
    事實及理由
一、按訴狀送達後，原告不得將原訴變更或追加他訴，但有下列
    各款情形之一者，不在此限：六、不甚礙被告之防禦及訴訟
    之終結者；又被告於訴之變更或追加無異議，而為本案之言
    詞辯論者，視為同意變更或追加。民事訴訟法第255 條第1
    項第6 款、同條第2 項分別定有明文。本件起訴原以吳周全
    為原告，請求被告將坐落屏東縣○○鎮○○段000 地號土地
     (下稱系爭304 地號土地) 如附圖所示編號A 部分面積23平
    方公尺上之建物拆除，並將土地返還原告吳周全。嗣吳政隆
    亦追加為原告，請求被告將坐落屏東縣○○鎮○○段000 ○
    0 地號土地( 下稱系爭305 之5 地號土地) 如附圖所示編號
    B 部分面積0.5 平方公尺上之建物拆除，並將土地返還原告
    吳政隆。經查，如附圖所示編號A 、B 部分，屬同一建物分
    占系爭304 、305 之5 地號土地之範圍，而本件追加部分，
    無甚礙被告之防禦及本件訴訟終結，且被告就追加之訴亦無
    異議而為本案言詞辯論，合於前開規定，自應予准許。
二、原告主張：系爭304 地號及305 之5 地號土地，分別為原告
    吳周全於民國108 年8 月16日向訴外人財政部國有財產署(
    下稱國產署) 南區分署，及原告吳政隆於110 年1 月4 日向
    他人購得，並分別於108 年9 月3 日及110 年1 月22日辦畢
    所有權移轉登記。系爭304 、305 之5 地號土地如附圖所示
    編號A 部分面積23平方公尺及B 部分面積0.5 平方公尺上，
    有被告所有未保存登記建物1 棟( 門牌號碼為屏東縣○○鎮
    ○○街000 號，下稱系爭建物) ，惟被告占用系爭304 、30
    5 之5 地號土地，並無合法權源，依民法第767 條第1 項前
    段、中段規定，其等得請求被告拆除系爭建物，並返還土地
    等情，並聲明：如主文第1 、2 項所示。
三、被告則以：系爭建物原為伊宗族1 名長輩所興建，該長輩於
    56、7 年間生病，由伊與其配偶一同照顧，該長輩及其配偶
    相繼於60至70年間過世，留有1 名養女，該養女表示要將系
    爭建物給伊住，並將系爭建物登記為伊名義，伊向國產署繳
    納土地租金至99年間。嗣後因系爭建物坐落之土地有諸多爭
    議，國產署拒絕伊繼續繳納租金，並要求伊拆屋還地，伊雖
    曾向國產署表示欲申購系爭房屋坐落之土地，但經國產署表
    示該土地為國有土地，伊無權購買，僅有承租之權利。系爭
    建物有占用系爭304 、305 之5 地號土地之合法權源，原告
    請求伊拆除系爭建物並返還土地，洵屬無據等語，資為抗辯
    ，並聲明：原告之訴駁回。
四、本件之爭點為：被告占用系爭304 、305 之5 地號土地有無
    合法權源？原告請求被告拆除系爭建物並返還所占用之土地
    ，有無理由？茲論述如下：
  ㈠按所有人對於無權占有或侵奪其所有物者，得請求返還之。
    對於妨害其所有權者，得請求除去之。有妨害其所有權之虞
    者，得請求防止之。民法第767 條第1 項前段、中段分別定
    有明文。又原告以無權占有為原因，提起返還所有物之訴，
    被告如爭執非無權占有者，即應就其占有權源之存在負舉證
    責任。
  ㈡經查，系爭304 、305 之5 地號土地分別為原告吳周全於10
    8 年8 月16日向訴外人國產署南區分署，及原告吳政隆於11
    0 年1 月4 日向他人購買，並分別於108 年9 月3 日及110
    年1 月22日辦畢所有權移轉登記，其土地如附圖所示編號A
    部分面積23平方公尺及B 部分面積0.5 平方公尺上，有被告
    為納稅義務人，且有事實上處分權之系爭未保存登記建物等
    事實，為兩造所不爭執，並有土地登記謄本、地籍異動索引
    、土地登記申請書、國產署南區分署出售國有土地產權移轉
    證明書、出售國有房地清冊、土地增值免稅證明書、房屋稅
    110 年課稅明細表、房屋平面圖及現場照片在卷可憑，復經
    本院會同屏東縣東港地政事務所測量員到場勘測屬實，且製
    有勘驗測量筆錄及土地複丈成果圖附卷可稽( 見本院卷第12
    9 至137 頁、第141 頁、第153 頁) ，足認為真實。被告雖
    辯稱：伊向國產署繳納租金至99年間，系爭建物有占用系爭
    304 、305 之5 地號土地之合法權源云云。惟此為原告所否
    認，而系爭304 地號土地於108 年9 月2 日以前為國有土地
    ，由國產署南區分署為管理人，系爭304 地號、305 之5 地
    號土地現所有權人分別為原告吳周全、吳政隆，且系爭建物
    為未保存登記建物等節，業述如前，被告未提出租賃契約等
    文件以實其說，況縱認其前此確有向國產署租用系爭建物坐
    落之土地乙節為真實，依其所述，該租賃契約亦已於99年間
    即不復存在。被告復未提出任何證據證明其使用系爭304 、
    305 之5 地號土地有合法權源，其所辯系爭建物占用系爭30
    4 、305 之5 地號土地有合法權源云云，洵無足採。原告主
    張被告無權占有系爭304 、305 之5 地號土地，即堪採信。
  ㈢從而，原告依前揭規定，請求被告將系爭304 地號土地如附
    圖所示編號A 部分面積23平方公尺上之建物拆除，並將土地
    返還原告吳周全，及將系爭305 之5 地號土地如附圖所示編
    號B 部分面積0.5 平方公尺上之建物拆除，並將土地返還原
    告吳政隆，於法洵屬有據。
五、綜上所述，本件原告依民法第767 條第1 項前段、中段規定
    ，請求判決如主文第1 、2 項所示，為有理由，應予准許。
六、據上論結，本件原告之訴為有理由，依民事訴訟法第78條，
    判決如主文。
中    華    民    國   110    年    12    月     9    日
                  民事第二庭    法  官  薛全晉
正本係照原本作成。
如對判決上訴，須於判決送達後20日內向本院提出上訴狀，其未
表明上訴理由者，應於提出上訴後20日內向本院補提理由書狀（
均須按他造當事人之人數附繕本）。
如委任律師提起上訴者，應一併繳納上訴審裁判費。
中    華    民    國   110    年    12    月    9     日
                                書記官  王鏡瑜